【裁判字號】    96,交聲,615
【裁判日期】    970430
【裁判案由】    聲明異議
【裁判全文】
臺灣臺南地方法院交通事件裁定     96年度交聲字第615號
移送機關    交通部公路總局嘉義區監理所台南監理站
異議人即
受處分人    甲○○
上列受處分人因違反道路交通管理處罰條例案件，對於交通部公
路總局嘉義區監理所台南監理站民國92年9月22日所為之裁決處
分（處分案號：嘉監南字第裁74-S00000000號），聲明異議，本
院裁定如下：
    主  文
原處分關於「二、上開罰鍰和駕駛執照逾期不繳納，繳送之處分
：（一）92年10月23日起易處吊扣駕駛執照14個月，並限於92
年11月6日前繳送。（二）92年11月6日前未繳送駕駛執照者，自
92年11月7日起易處吊銷，並逕行註銷駕駛執照。（三）駕駛執
照經吊（註）銷後，自92年11月7日起1年內不得重新考領駕駛執
照。」部分撤銷，其餘異議駁回。
上開撤銷部分甲○○不罰。
    理  由
一、原處分意旨略以：異議人即受處分人甲○○（下稱異議人）
    ，駕駛車牌號碼5S-2537自用一般小客車，於民國（下同）9
    2年6月14日13時15分許，在台南市○○街○段土城高幹230
    號，因有在劃有分向限制線路段迴車，及違反道路交通安全
    規則肇事致人受輕傷等違規行為，經台南市警察局交通隊 (
    以下稱舉發機關)逕行製單舉發，嗣交通部公路總局嘉義區
    監理所台南監理站（下稱移送機關），以異議人違規事實明
    確，乃依道路交通管理處罰條例第49條第1項第2款、第61條
    第3項（原裁決處分書贅載第1款）等規定，裁處異議人罰鍰
    新台幣1,800元，並吊扣駕駛執照6個月，且罰鍰及駕駛執照
    限於92年10月22日前繳送、繳納，若逾期不為，自92年10月
    23日起易處吊扣駕駛執照14個月，並限於92 年11月6日前繳
    送，若92年11月6日前未繳送駕駛執照，自92 年11月7日起
    易處吊銷，並逕行註銷駕駛執照，駕駛執照經吊（註）銷後
    ，自92年11月7日起1年內不得重新考領駕駛執照等處分。
二、本件聲明異議意旨略以：異議人陳述並沒有收到舉發違反道
    路交通管理事件通知單，致遭吊扣駕照，於該時段亦無住家
    中，直到最近欲報考大客車駕駛始知悉駕照被吊扣，請求回
    復異議人之汽車駕照等語。
三、按受處分人不服道路交通管理處罰條例第8條所定主管機關
    所為之處罰者，得於接到裁決書之翌日起20日內，向管轄地
    方法院聲明異議，道路交通管理處罰條例第87條第1項雖然
    定有明文，然：
（一）按處理違反道路交通管理事件，有關文書送達之程式，依
      行政程序法之規定；送達，於應受送達人之住居所、事務
      所或營業所為之；於應送達處所不獲會晤應受送達人時，
      得將文書付與有辨別事理能力之同居人、受僱人或應送達
      處所之接收郵件人員。應受送達人或其同居人、受僱人、
      接收郵件人員無正當理由拒絕收領文書時，得將文書留置
      於應送達處所，以為送達；又送達不能依前二條規定為之
      者，得將文書寄存送達地之地方自治或警察機關，並作送
      達通知書兩份，一份黏貼於應受送達人住居所、事務所、
      營業所或其就業處所門首，另一份交由郵政機關為送達者
      ，得將文書寄存於送達地之郵政機關。寄存機關自收受寄
      存文書之日起，應保存3個月；對於應受送達人有應為送
      達之處所不明者，得為公示送達；違反道路交通管理事件
      統一裁罰基準及處理細則第5條、行政程序法第72條第1項
      前段、第73條第1項、第3項及第74條、第78條第1項第1款
      分別定有明文。因此，若應受送達人有居住在送達地址，
      於不獲會晤應受送達人時，得將文書付與有辨別事理能力
      之同居人、受僱人或應送達處所之接收郵件人員，或留置
      送達，不能依上開方法送達時，應為寄存送達，在應受送
      達人有應受送達處所不明時，始得為公示送達。
（二）本件舉發機關所製作之台南市警察局92年7月7日南市警交
      字第S00000000號舉發違反道路交通管理事件通知單係於
      92年7月9日送達至異議人之戶籍地即「台南市○○區○○
      街106巷23弄11號」，有台南市警察局96年11月26日南市
      警交字第09650393700號函檢送中華民國郵政之函件存根1
      份附卷可參，而異議人於92年6月11日起迄今之戶籍地均
      設在「台南市○○區○○街106巷23弄11號」，亦有台南
      市安南區戶政事務所96年7月31日南安戶字第0960003620
      號函檢送異議人之戶籍謄本及全戶戶籍資料查詢結果各1
      份附卷可參；另異議人亦陳稱一直居住在上址，住址並未
      變更過，家中平日尚有父親及阿姨同住等語在卷可憑（見
      本院96年8月8日訊問筆錄），而異議人上開戶籍地址，除
      異議人之外，尚有異議人之父陳俊雄、第三人王惠珠同設
      籍在該處，有全戶戶籍資料查詢結果1份附卷可參；因此
      ，異議人之應受送達處所應為上開戶籍地址，且無不明之
      情形。然移送機關將本件裁決書送達至異議人上開戶籍址
      後，竟僅因未見郵局投遞情形之回執，遽於95年10月2日
      將本件裁決書辦理公示送達，有移送機關97年3月25日嘉
      監南字第0970106969號函1份附卷可參，依前開說明，本
      件裁決書之應受送達處所並無不明之情形，移送機關遽以
      公示送達，於法自有違誤，因此，難認本件裁決書已於移
      送機關於95年10月2日辦理公示送達時完成送達程序，而
      發生效力。
（三）本件裁決書並未因移送機關於95年10月2日辦理公示送達
      時而發生效力，業如前述，而異議人係因報考大客車駕駛
      訓練，有人告知有駕照吊銷一事，始於96年7月20日至移
      送機關查詢後始知悉有本件裁決書一事，有本院公務電話
      1份附卷可參，因此，異議人於96年7月20日獲悉本件裁決
      處分時，本件裁決書即發生效力，異議人立即於同日提出
      異議，自尚未逾20日異議之不變期間，合先敘明。
四、次按汽車駕駛人迴車時，有在設有禁止迴車標誌或劃有分向
    限制線之路段迴車者，處二百元以上六百元以下罰鍰；汽車
    駕駛人，駕駛汽車違反道路交通安全規則，因而肇事致人受
    傷者，吊扣其駕駛執照三個月至六個月；本件移送機關裁決
    時之道路交通管理處罰條例第49條第1項第2款、第61條第3
    項分別定有明文。經查：
（一）本件違規行為發生時後迄移送機關裁決時，上開條文並無
      變更，因此，無新舊法比較之問題，合先敘明。
（二）異議人駕駛車牌號碼5S-2537自用一般小客車，於92年6月
      14日13時15分許，在台南市○○街○段土城高幹230號，有
      在劃有分向限制線路段迴車，及違反道路交通安全規則肇
      事致人受輕傷等違規行為，有台南市警察局92年7月7日南
      市警交字第S00000000號舉發違反道路交通管理事件通知
      單1份附卷可稽，且異議人對此部分之違規事實亦不爭執
      ，從而，移送機關以異議人於上開時、地駕車有在劃有分
      向限制線路段迴車，及違反道路交通安全規則肇事致人受
      輕傷等違規行為為由，依裁決時之道路交通管理處罰條例
      第49條第1項第2款、第61條第3項等規定，裁處異議人罰
      鍰新台幣1,800元，並吊扣駕駛執照6個月等處分，自屬有
      據，並無違誤。
五、然移送機關係依修正前道路交通管理處罰條例第65條之規定
    ，以所謂一次性裁決之方式，在92年9月22日所為之嘉監南
    字第裁74-S00000000號裁決處分上預示異議人在罰鍰不於92
    年10月22日前繳納時，將受到自92年10月23日起易處吊扣
    駕駛執照14個月，並限於92年11月6日前繳送。若92年11
    月6日前未繳送駕駛執照，自92年11月7日起易處吊銷，並逕
    行註銷駕駛執照。駕駛執照經吊（註）銷後，自92年11月
    7日起1年內不得重新考領駕駛執照等處分。且因異議人並未
    遵期繳納罰鍰及繳送駕駛執照，移送機關遂依據上開裁決處
    分，逕行註銷異議人之普通小型車駕駛執照，（逕註期間自
    95年11月27日起至96年11月26日止），有移送機關96年11月
    20日嘉監南字第0960126226號函1份附卷可參，惟上開裁決
    處分係於異議人於96年7月20日至移送機關查詢時，知悉該
    裁決處分後，始發生效力，業如前述，則異議人當於96年7
    月20日之後，始有繳納罰鍰新台幣1,800元，並遭吊扣駕駛
    執照6個月之義務，因此，移送機關以異議人於92年10月22
    日前不繳納上開罰鍰、繳送駕駛執照，遽對異議人為易處「
    吊扣駕照」、「吊銷駕照」等處分，於法未合，自有違誤。
六、綜上所述，異議人有如移送機關所指在劃有分向限制線路段
    迴車，及違反道路交通安全規則肇事致人受輕傷等違規行為
    ，移送機關裁處罰鍰新台幣1,800元，並吊扣駕駛執照6個月
    等處分，於法有據，並無違誤。惟其於違規當時，尚未發生
    其領有之普通小型車駕駛執照遭註銷之效果，又異議人於96
    年7月20日始知悉本件裁決處分，移送機關以異議人於92 年
    10月22日不繳納罰鍰新台幣1,800元、繳送駕駛執照，遽對
    異議人為易處「吊扣駕照」、「吊銷駕照」等處分，容有未
    洽，自應由本院將原處分關於易處「吊扣駕照」、「吊銷駕
    照」部分之處分予以撤銷，另諭知如主文第2項所示之處罰
    ，以資適法。至於異議人就吊扣駕駛執照6個月部分之處分
    ，所提出之異議，於法未合，應予駁回。
七、據上論斷，應依道路交通管理處罰條例第87條第2項、道路
    交通案件處理辦法第19條、第20條前段，裁定如主文。
中    華    民    國    97    年    4     月    30    日
                     交通法庭   法  官  陳淑勤
以上正本證明與原本無異。
如不服本裁定，應於收受送達後5日內向本院提出抗告狀。
                                書記官  陳金堂
中    華    民    國    97    年    4     月    30    日


司法院資訊處製作；財團法人民間司法改革基金會備份。
